【裁判字號】    92,簡上,145
【裁判日期】    921125
【裁判案由】    贓物等
【裁判全文】
臺灣士林地方法院刑事判決                        九十二年度簡上字第一四五號
    上  訴  人
    即  被  告  甲○○
右列上訴人因贓物等案件，不服本院士林簡易庭中華民國九十二年六月九日九十二年
度士簡字第五五二號刑事簡易判決（聲請簡易判決處刑案號：臺灣士林地院法院檢察
署九十二年度偵字第二二二九號），提起上訴，本院管轄第二審之合議庭改為第一審
通常程序判決如左：
    主  文
原判決撤銷。
甲○○收受贓物，累犯，處有期徒刑陸月；共同踰越牆垣竊盜，未遂，累犯，處有期
徒刑壹年，並應於刑之執行前，令入勞動場所強制工作參年，扣案之工作手套貳雙、
手電筒貳支均沒收；應執行有期徒刑壹年肆月，並應於刑之執行前，令入勞動場所強
制工作參年，扣案之工作手套貳雙、手電筒貳支均沒收。
    事  實
一、甲○○有犯罪習慣，曾於民國八十三年間因偽造文書、誣告案件，經臺灣板橋地
    方法院以八十三年度易字第四八二七號分別判處有期徒刑十月、三月，應執行有
    期徒刑一年，經上訴駁回而確定，又於八十四年間因傷害案件經臺灣基隆地方法
    院八十三年度易字第一一五０號判處有期徒刑三月，經上訴駁回而確定，前開二
    案合併定其應執行刑為有期徒刑一年二月，於八十五年十二月十七日縮刑期滿執
    行完畢；於九十年間因加重竊盜未遂案件，經台灣高等法院判處有期徒刑三年；
    於九十一年間因贓物案件，經台灣板橋地方法院判處有期徒刑一年；甲○○猶不
    知悔改，於九十年十月十一日晚間十時許，因其所有之車輛泡水損壞，竟知悉姓
    名年籍不詳、綽號「江仔」之成年男子主動交付予其所使用、懸掛車牌號碼ＥＰ
    —七六七八號之自小貨車（該自小貨車係丙○○所有，於九十年十月四日凌晨五
    時許在基隆市○○街四十五號前失竊，原車牌為Ｔ二—六二五五號）係來路不明
    之贓物，仍於其位於臺北縣汐止市○○街七巷二七號住處收受之。又甲○○與駱
    志明（另經臺灣士林地方法院判決有期徒刑三月確定）共同基於意圖為自己不法
    所有之竊盜犯意聯絡，於九十年十月十二日凌晨一時許，由甲○○駕駛前揭自小
    貨車搭載駱志明至臺北縣汐止市○○街九十巷二十二號之廠房左側，二人未經該
    廠房所有人乙○○之同意，無故踰越牆垣侵入乙○○所有位於前址之廠房內，滯
    留約數分鐘之久，正當四處搜尋財物，為竊取不鏽鋼器材財物而接近並著手於竊
    盜行為尚未得手之際，經丁○○發現後撥打一一０號電話報警處理，員警據報當
    場查獲，並扣得甲○○所有之工作手套二雙、手電筒二支。
二、案經被害人乙○○訴由臺北縣政府警察局汐止分局報請臺灣士林地方法院檢察署
    偵查後聲請簡易判決處刑。
    理  由
一、訊據被告甲○○雖矢口否認有何收受贓物、無故侵入他人建築物、踰越牆垣竊盜
    未遂之犯行，辯稱：伊係駕駛向「江仔」借用之貨車，但不知該車為贓車；又伊
    係經友人李明和介紹有廠房可以承租，經李明和聯絡屋主後始進入廠房觀看，該
    廠房並無圍牆也無人居住，伊係越過花圃進入，並非行竊，且和駱志明並不相識
    云云，然查：
（一）關於收受贓物部分：
  １、按刑法第三百四十九條第一項之收受贓物罪，固須行為人在收受之初，即認識
      該物為贓物始能成立，然此所謂贓物之認識，並不以明知之直接故意為限，即
      令對之具有概括性贓物之認識或預見而不違背其本意者，亦成立該罪。
  ２、經查，上開小貨車係被害人丙○○於九十年十月四日凌晨五時許，在基隆市○○區○○街四五號前失竊乙節，業據被害人丙○○於本院審理時證述屬實，並
      有丙○○所立具之贓物認領保管單乙份在卷足憑，是上開小貨車係屬竊盜犯罪
      之贓物，可堪認定。
  ３、被告從事於汽車修理工作，且和「江仔」僅是初識之友人等情，業據被告自承
      在卷，從而，被告與「江仔」自不甚熟稔，其由對本名為何都不知之友人處收
      受上開貨車，自應對貨車之來源有所顧慮，而上開貨車經警調查原車牌號碼為
      Ｔ二—六二五五號，已經改懸掛為車牌號碼ＥＰ—七六七八號，且引擎號碼已
      被磨掉，以被告自稱已多年從事汽車修理業之專業經驗，對於上開情事僅需稍
      加查看即可發現車輛來源有疑；又被告於為警查獲時之第一次警詢筆錄中（臺
      灣士林地方法院檢察署九十年偵字第一０二八五號偵查卷，下稱第一０二八五
      號偵字卷，第二０頁），就員警詢以上開自小貨車何來以及是否駕駛該車前往
      上址時，答稱：「我並不知道有ＥＰ—七六七八號這台車。‧‧‧我並沒有駕
      駛他（按即駱志明）所稱之ＥＰ—七六七八號蓬式小貨車前往，而是搭計程車
      前往。」云云；嗣於第二次警詢筆錄（第一０二八五號偵字卷，第二七頁）時
      旋改稱：上開小貨車係伊向「江仔」所借，伊因為害怕那車會有問題所以不敢
      承認是伊駕駛云云，被告前後翻異其詞，所供不一，已屬可疑，且被告始終無
      法提供「江仔」之真實姓名、年籍供本院傳喚、對質，況衡諸上情，被告對該
      車來源早已心生疑竇，縱非明知該車為贓物，對於收受贓物亦應有所認識，且
      收受贓物亦不違背其本意，足見被告當時主觀上對收受「江仔」借予之上開小
      貨車係來路不明之贓物乙節，顯有預見，且客觀上亦有足使被告確信該小貨車
      係屬贓物之情狀，被告自有贓物之認識，是被告辯稱不知該車為贓物之詞，無
      足取信，其收受贓物之犯行堪以認定。
（二）關於共同無故侵入他人建築物、踰越牆垣竊盜未遂部分：
  １、按被告以外之人於審判中因身心障礙致記憶喪失或無法陳述者，其於檢察事務
      官、司法警察官或司法警察調查中所為之陳述，經證明具有可信之特別情況，
      且為證明犯罪事實之存否所必要者，得為證據，刑事訴訟法第一百五十九條之
      三第二款定有明文。本件證人丁○○於本院審理中證稱：「我現在的精神狀況
      是正常人的一半，是因為打針的緣故，昨天的事情都不一定記得」，復有其庭
      呈之診斷證明書一份附卷可稽，足見證人丁○○因精神狀態有障礙致記憶喪失
      之情，應係屬實。復證人丁○○係案發當時發現被告與駱志明共同踰越牆垣侵
      入上開廠房而撥打報案電話一一０號電話號碼之唯一目擊證人，其證詞應屬有
      可信之特別情況且為證明被告犯罪事實存在所必要，是證人丁○○於警詢中所
      為之陳述得為證據，合先敘明。
  ２、按刑法上之未遂犯，固必須已著手於犯罪行為之實行而不遂，始能成立，此在
      刑法第二十五條第一項規定甚明。同法第三百二十一條之竊盜罪，為同法第三
      百二十條之加重條文，自係以竊取他人之物為其犯罪行為之實行，至於該條第
      一項各款所列情形，不過為犯竊盜罪之加重條件，如僅著手於該項加重條件之
      行為，而未著手搜取財物，仍不能以竊盜未遂論，亦經最高法院二十七年滬上
      字第五四號著有判例。惟刑法竊盜罪所保護之法益乃各個人對其所管領動產之
      支配力，此在同法第三百二十一條之加重竊盜罪亦然，是於決定竊盜行為著手
      時點之際，即應考慮具體財產持有人之支配力是否已有被侵害之直接或現實危
      險性。就侵入住宅竊盜犯罪之型態觀之，若行為人不僅有侵入住宅之行為，且
      已開始有搜尋、物色財物、或為物色財物而接近財物之動作，則應認此際行為
      人之行為對住宅居住人就各個動產之支配力已有加以排除而移轉持有之直接或
      現實危險性，而非僅單純侵害住宅居住人居住安寧之法益。準此，在意欲竊盜
      而侵入他人住宅之場合，單純侵入住宅之行為固不得視為竊盜行為之著手，惟
      行為人若在被害人住宅範圍內已有搜尋、物色、或為物色而為接近財物之動作
      時，即應認已著手於侵入住宅竊盜之行為。最高法院八十四年台上字第四三四
      一號判決意旨稱：「侵入竊盜究以何時為著手起算時點，依一般社會觀念，咸
      認行為人以竊盜為目的，而侵入他人住宅，搜尋財物時，即應與竊盜之著手行
      為相當，上訴人在其主觀上既以竊盜為目的侵入廖某住處，並已進入廖某臥房
      ，留滯時間有數分鐘之久，用眼睛尋財物，縱其所欲物色之財物尚未將之移入
      自己支配管領之下，惟從客觀上已足認其行為係與侵犯他人財物之行為有關，
      且具有一貫接連性之密接行為，顯然已著手於竊盜行為之實行」等語，即揭示
      此一旨趣。
  ３、經查，證人即告訴人乙○○於本院審理時結證稱：「（問：案發之前，有沒有
      人跟你聯絡要租廠房？），沒有」、「（問：圍牆有多高？），大約一百七十
      公分」、「大門兩邊進去都要越過圍牆爬進去，另外兩邊都是房子阻隔起來，
      所以應該是爬牆進的」、「工廠裡面都有放材料（不鏽鋼）」、「不鏽鋼之價
      值三、四萬元」、「警察抓到被告時，他們是在工廠裡面蹲著的」等語綦詳；
      證人李明和於偵查中（臺灣士林地方法院檢察署九十一年度偵字第六四五六號
      偵查卷，下稱第六四五六號偵字卷，第二三頁背面）結證稱：「（問：認識乙○○？），否。」、（問：有無告訴甲○○已和房東講好？），無，我根本不
      知道屋主為誰。」等語明確，核與證人丁○○於警詢中（偵字第一０二八五號
      卷，第三九至四０頁）陳稱：「我於九十年十月十二日凌晨一時許，發現兩名
      男子駕駛一部自小客車ＥＰ—七六七八號至南陽街九十巷內，並看見該兩名男
      子翻牆爬進汐止市○○街九十巷二二號內欲竊取該屋內財物」、「是我打一一
      ０報警的」之情節相符。顯見被告係在未經許可下踰越牆垣而侵入前開廠房內
      ，殊無疑問。又被告甲○○與駱志明為警查獲當時，共扣得工作手套二雙、手
      電筒二隻，亦為被告所自承。果被告欲前往承租他人廠房，豈有在未認識屋主
      、未經屋主即告訴人同意之下，於凌晨深夜戴上棉質工作手套、手持手電筒，
      不循正當管道，反而翻牆從旁門進入無人看管之廠房？被告此舉顯與常理有違
      ，足見被告深夜大費周章翻牆進入他人廠房，自是覬覦廠房內價值不斐之不鏽
      鋼器材而有不法所有意圖甚明，被告以承租廠房前往看屋云云置辯，實難採信
      。
  ４、再自前開廠房外即可看到廠房內，廠房內置放不鏽鋼材料，價值有三、四萬元
      等情，業據證人乙○○於本院審理時證述綦詳，被告於深夜潛入該廠房內，且
      其站於該廠房外即可觀察廠房內無人且有物品之情形，並進而攀爬上開廠房之
      牆垣進入廠房內，使自己處於隨時可搜取該廠房內財物之地位；由其此一實際
      行為之過程觀察，被告踰越牆垣進入廠房內並已面對不鏽鋼器材之舉，已屬在
      該廠房範圍內有為物色財物而為接近之動作。客觀上足認其此等舉動顯屬與其
      侵犯他人財物之犯行有一貫密接關係之行為，並就該廠房內之財物之支配力，
      已有加以排除而移轉持有之直接且現實的危險性，縱其尚未取物，揆諸上揭說
      明，其當已著手實行踰越牆垣竊盜之行為。被告徒以未竊取云云，否認此部分
      ，尚不足採。
  ５、被告雖於本院審理中矢口否認有認識駱志明乙節，惟查，被告於警詢及偵查中
      對與駱志明共同進入上開廠房之事實均坦承不諱，核與另案被告駱志明於偵查
      中（見第一０二八五號偵字卷，第六七、六八頁，第六四五六號偵字卷，第二
      六頁背面、第二七頁）供述之情節大致相符，是被告辯稱不認識駱志明之詞，
      顯屬事後卸責之詞，尚難採信。綜上而論，被告與駱志明自有犯意之聯絡與行
      為之分擔，二人雖於搜尋財物行竊尚未得手之際，即為證人丁○○報警查獲，
      然被告與駱志明共同無故侵入他人建築物、踰越牆垣竊盜未遂之犯行，應堪認
      定。
二、按刑法第三百零六條第一項所謂侵入住宅罪，必係行為人所侵入之建築物其作用
    係為供他人居住使用者，始足當之，倘所侵入者，僅係工廠廠房，現時並未供任
    何人居住使用，則僅該當同條項之侵入建築物罪。經查，本件被告甲○○所侵入
    者僅係工廠廠房，現時並未供人居住使用，有該廠房照片附卷可憑。是核被告甲○○前揭收受贓車、踰越牆垣無故侵入廠房著手行竊之行為而不遂，所為係犯刑
    法第三百四十九第一項之收受贓物罪、第三百零六條之無故侵入他人建築物罪、
    第三百二十一條第二項、第一項第二款之踰越牆垣竊盜未遂罪。被告甲○○與駱
    志明就前開無故侵入他人建築物罪、踰越牆垣竊盜未遂罪間，有犯意聯絡及行為
    分擔，應成立共同正犯。被告侵入他人建築物之目的在於踰越牆垣竊盜，兩罪之
    間有方法與目的之牽連關係，應依刑法第五十五條後段之規定，從一重之踰越牆
    垣竊盜未遂罪處斷。被告所犯上開收受贓物罪、踰越牆垣竊盜未遂罪，二罪間犯
    意各別，罪名有異，應分論併罰。被告有如事實欄所述之前案判處有期徒刑確定
    ，並執行完畢，有臺灣高等法院被告前案紀錄表在卷可稽，其於有期徒刑執行完
    畢後五年內再犯本件有期徒刑以上之罪，為累犯，應依刑法第四十七條規定加重
    其刑。而被告已著手於加重竊盜行為之實施而不遂，為未遂犯，應依刑法第二十
    六條前段之規定減輕其刑並先加後減。雖公訴人僅就被告無故侵入他人建築物之
    犯行提起公訴，然檢察官就犯罪事實之一部起訴者，其效力及於全部，本件被告
    無故侵入他人建築物部分與逾越牆垣竊盜未遂部分有牽連犯關係，已如前述，本
    院自應就屬於裁判上一罪之逾越牆垣竊盜未遂罪部分加以裁判。
三、原審為被告論罪科刑，固非無見，惟查，上開踰越牆垣竊盜未遂罪部分，原審未
    予論處，且就收受贓物罪部分與無故侵入他人建築物犯行，應係分論併罰，原審
    誤依牽連犯論處，均有未合，被告提起上訴否認犯罪，雖無理由，惟原判決既有
    上揭可議之處，自仍應由本院予以撤銷改判。爰審酌被告本有竊盜、偽造文書罪
    等多項前科，且正值壯年，竟不思正途謀生，而又再度犯案，而本次犯後，更一
    再飾詞狡卸，空口否認犯行，恣意編詞卸責，犯後態度甚為惡劣，及其犯罪之動
    機、目的、手段、所生危害、尚未竊得財物等一切情狀，分別量處如主文所示之
    刑，並定應執行之刑。又依前述被告全國前案紀錄表所載，被告屢犯竊盜等罪，
    經刑罰執行後仍於短期內累犯本案竊盜、贓物犯行，顯然已有犯罪習慣而有矯治
    之必要，爰依竊盜犯贓物犯保安處分條例第三條第一項第一款規定，諭知應於刑
    之執行前，令入勞動場所強制工作三年。扣案之工作手套二雙、手電筒二支，雖
    被告僅自承其中之工作手套一雙、手電筒一支為其所有，惟被告於警詢及偵查中
    對上開手套二雙、手電筒二支為被告所有，已供明無訛，該物並為其行竊所用，
    顯係供犯罪所用之物，自應依刑法第三十八條第一項第二款併予宣告沒收。
四、末按檢察官聲請以簡易判決處刑之案件，經法院認為被告所犯之罪不合刑事訴訟
    法第四百四十九條所定得以簡易判決處刑之案件者，應適用通常程序審判之，刑
    事訴訟法第四百五十二條、第四百五十一條之一第四項但書第一款分別定有明文
    。本院經審理後認被告應諭知如主文第二項所示之刑，係屬刑事訴訟法第四百五
    十一條之一第四項但書第一款之情形，自應由本院依刑事訴訟法第四百五十五條
    之一第三項之規定，準用同法第三百六十九條第一項前段之規定，將原判決撤銷
    ，依同法第四百五十二條之規定，逕依通常程序為第一審判決（法院辦理刑事訴
    訟簡易程序案件應行注意事項第十四點參照），併此敘明。
據上論斷，應依刑事訴訟法第四百五十五條之一第三項、第三百六十九條第一項前段
、第二項、第四百五十二條、第二百九十九條第一項前段，刑法第二十八條、刑法第
三百二十一條第一項第二款、第二項、第三百四十九條第一項、第三百零六條第一項
、第五十五條、第四十七條、第二十六條前段、第五十一條第五款、第三十八條第一
項第二款，竊盜犯贓物犯保安處分條例第三條第一項第一款、第四條、第五條第一項
前段，罰金罰鍰提高標準條例第一條前段，判決如主文。
本案經檢察官鄭世揚到庭執行職務。
中      華      民      國    九十二    年     十一     月    二十五    日
                                    臺灣士林地方法院刑事第三庭
                                        審判長法  官  雷  雯  華
                                              法  官  吳  祚  丞
                                              法  官  王  俊  雄
 右正本證明與原本無異。
 如不服本件判決，得自判決送達之日起十日內，向本院提起上訴。
                                              書記官  許  秋  莉
中      華      民      國    九十二    年     十一     月    二十七    日
附錄本判決論罪科刑依據之法條：
中華民國刑法第三百二十一條第一項第二款：
  犯竊盜罪而有左列情形之一者，處六月以上五年以下有期徒刑：
  二  毀越門扇、牆垣或其他安全設備而犯之者。
  前項之未遂犯，罰之。
中華民國刑法第三百零六條第一項：
  無故侵入他人住宅、建築物或附連圍繞之土地或船艦者，處一年以下有期徒刑、拘
  役或三百元以下罰金。
中華民國刑法第三百四十九條第一項：
  收受贓物者，處三年以下有期徒刑、拘役或五百元以下罰金。


司法院資訊處製作；財團法人民間司法改革基金會備份。
